臺灣臺中地方法院民事判決　　　　　　100年度家訴字第353號
原　　　告　日盛國際商業銀行股份有限公司
法定代理人　黃錦瑭
訴訟代理人　李培瑤
　　　　　　吳美珠
被　　　告　林柱坤
　　　　　　林黃金蘭
上列當事人間請求宣告夫妻分別財產制事件，本院於中華民國10
0年8月16日言詞辯論終結，判決如下：
    主  文
被告林柱坤與被告林黃金蘭間之夫妻財產制應改用分別財產制。
訴訟費用由被告負擔。
    事  實
壹、原告起訴主張：被告於民國69年12月25日結婚，現婚姻關係
    尚存續中，其等婚後並未向法院辦理夫妻分別財產制契約登
    記。而原告前因與被告林柱坤間之給付票款強制執行事件，
    經本院發給95年度票字第38635 號本票裁定暨確定證明書在
    案，惟被告林柱坤迄今均未清償，雖經原告聲請強制執行仍
    無法受償，尚積欠原告新臺幣52萬8429元，及自95年8 月15
    日起至清償日止，按週年利率百分之7.5 計算之利息。經查
    詢被告林柱坤名下僅有汽車3 輛，無執行實益，復無其他財
    產可供扣押執行。為此爰依民法第1011條之規定，請准宣告
    被告間之夫妻財產制改為分別財產制等語。並聲明：如主文
    所示。
貳、被告方面：
一、被告林柱坤部分：伊現在尚領取社會補助，且須扶養有重度
    身心障礙之母親，並無能力可以清償。對原告主張之事實及
    提出之證據，伊均無意見等語。並聲明：原告之訴駁回。
二、被告林黃金蘭部分：伊不知道被告林柱坤向原告借錢之事，
    對原告主張之事實及提出之證據，伊均無意見，但原告之請
    求對伊不公平等語。並聲明：原告之訴駁回。
、得心證之理由：
一、按夫妻未以契約訂立夫妻財產制者，除本法另有規定外，以
    法定財產制，為其夫妻財產制；債權人對於夫妻一方之財產
    已為扣押，而未得受清償時，法院因債權人之聲請，得宣告
    改用分別財產制，民法第1005條、第1011條分別定有明文。
    而所謂未得受清償，包括全無可扣押之物或所扣押之物數量
    不足及所扣押之財產不足清償該為扣押之債權人債權等情形
    （最高法院89年度臺上字第854號判決意旨參照）。
二、原告主張被告為夫妻，現婚姻關係尚存續中，被告婚後未以
    契約訂立夫妻財產制之事實，有原告提出之戶籍謄本2 件、
    法人及夫妻查詢系統查詢結果1 件為證，並有本院民事紀錄
    科查詢表1 件在卷可稽，且為被告所不爭執，自堪信為真正
    。
三、又原告主張被告林柱坤並未依約清償其對原告之債務，經原
    告聲請法院強制執行無著，尚有如前所述之本金及利息未獲
    清償，被告林柱坤名下已無可供扣押執行之財產等事實，亦
    為被告所不爭執，並有原告提出之本票、本院95年度票字第
    38635號民事裁定暨確定證明書、100年4月8日中院彥民執10
    0司執果字第25286號函、財政部臺北市國稅局98年度綜合所
    得稅各類所得資料清單、財產歸屬資料清單各1 件為證，自
    堪信原告主張上開事實為真實。
四、被告林柱坤對原告既有上開債務，於債務未按期清償後，經
    原告聲請法院強制執行未果，尚有如前所述之本金、利息未
    獲清償，則被告就所積欠之債務，自仍應負清償之責。至被
    告林柱坤辯稱其尚有身心障礙之母親待扶養，現亦申領社會
    補助等情，固據提出身心障礙手冊、臺中市政府99年1月20
    日府設老字第0990016806號函各1份為證，然此與原告是否
    有權提起本件訴訟無涉，是其前揭抗辯自非可採。被告婚後
    未以契約訂立夫妻財產制，本應以法定財產制，為其等之夫
    妻財產制，現因原告即債權人對於被告林柱坤之財產強制執
    行後，仍不足清償原告之債權，且被告林柱坤名下亦已無財
    產可供執行，是揆諸前揭說明，原告自有權聲請宣告改用被
    告間之夫妻財產制為分別財產制。從而原告本於民法第1011
    條之規定，求為判決如主文第1 項所示，為有理由，應予准
    許。
五、本件事證已臻明確，兩造所為之其他主張與攻擊、防禦方法
    ，核與本件判決結果無影響，爰不一一論述，併予敘明。
肆、訴訟費用負擔之依據：民事訴訟法第78條、第85條第1 項前
    段。
中    華    民    國   100    年    9     月    6     日
                  家事法庭      法  官  郭妙俐
以上正本係照原本作成。
如對本判決上訴，須於判決送達後20日內向本院提出上訴書狀（
須附繕本）。
如委任律師提起上訴者，應一併繳納上訴審裁判費。
中    華    民    國   100    年    9     月    6     日
                                書記官